臺灣高等法院臺南分院刑事判決　　　　九十一年度交上易字第六七號　Ａ
　　　上　訴　人
　　　即　被　告　甲　○　○
右上訴人因過失傷害案件，不服臺灣臺南地方法院九十年度交易字第二二０號中華民
國九十年十月五日第一審判決（起訴案號：臺灣臺南地方法院檢察署九十年度偵字第
四一一０、四三五五號），提起上訴，本院判決如左：
      主      文
上訴駁回。
      事      實
一、甲○○於民國（下同）八十九年十二月九日上午，駕駛車牌號碼ＴＹ—三三三八
    號自用小客車，沿台南縣新化鎮○○路，由南往北方向行駛，而於同日上午八時
    十分許，途經該路與中興路之交岔路口時，理應注意汽車行駛時，駕駛人應注意
    車前狀況，並隨時採取必要之安全措施，而依當時天候晴朗、日間自然光線、路
    面乾燥無缺陷、道路上未有任何障礙物、視距復屬良好等情形以觀，客觀上亦無
    不能注意之情事，其竟疏於注意車前狀況，即貿然通過該路口。適有丙○○駕駛
    ＭＶＶ—九二九號重型機車，沿前開民生路同向在前行至該路口，亦疏未注意依
    規定左轉，即貿然在該路口左轉彎。甲○○因有上述疏失，致見狀業已閃煞不及
    ，而與丙○○所騎之機車發生碰撞，丙○○隨即人、車倒地，且因之受有腦動脈
    畸形、頭部外傷併腦挫傷、蜘蛛磨下腔出血、氣腦症、動脈神經麻痺等於身體有
    難治之重傷害。而甲○○於肇事後，犯罪未被有偵查權之公務員或機關發覺前，
    即向據報到場處理之台南縣警察局新化分局警員自首並坦承犯行，進而接受裁判
    。
二、案經甲○○自首及丙○○之妻乙○○○訴由台南縣警察局佳里分局報告暨丙○○
    訴由臺灣臺南地方法院檢察署檢察官偵查起訴。
      理      由
一、上訴人即被告甲○○固坦承有於右揭時地駕駛上開自小客車與告訴人丙○○所騎
    之機車發生碰撞，致告訴人受上開傷勢等情不諱，惟矢口否認有何過失傷害之犯
    行，並辯稱：我在四線道上的車道正常行駛，已超越告訴人並經過十字路口，當
    時我正在等綠燈，我要直行，告訴人要左轉，突然來撞我所駕駛之小客車，本件
    是突發性，我無法預防以避免車禍之發生，我無任何過失云云。經查：（一）右
    揭事實，業據告訴人丙○○之妻乙○○○及其子丁○○於警訊時及原審偵審中指
    訴甚詳，且告訴人丙○○因本件車禍，而受有上開傷害，此有財團法人臺灣基督
    長老教會新樓醫院九十年一月十六日新字第二九五六八號、九十年二月三日新字
    第三０一四三號診斷證明書各一紙附卷可參。而依上述診斷證明書及卷附之新樓
    醫院九十年五月二十六日新樓歷字第九０二六八號函、九十年六月三十日農民健
    康保險殘廢診斷書等內容可知，告訴人因本次傷害住院三十九日後，仍有左側肢
    體無力、胃管進食、生活需由他人照顧、四肢輕至中度癱瘓，以及四肢乏力、鎮
    日臥床、無法坐起、意識混沌等情形，顯見告訴人確因本件車禍，而造成其於身
    體上有難治之重傷害結果至明。（二）按汽車行駛時，駕駛人應注意車前狀況，
    並隨時採取必要之安全措施，道路交通安全規則第九十四條第三項定有明文，本
    件被告甲○○駕車於道路上行駛，理應注意上開道路交通安全規則，而事發當時
    天候晴朗、日間自然光線、路面乾燥無缺陷、道路上未有任何障礙物、視距復屬
    良好等情，此有台南縣警察局道路交通事故調查報告表載明可考，據此判斷，被
    告在客觀上亦無不能注意之情事，其竟疏於注意車前狀況，貿然通過該路口，以
    致睹及告訴人丙○○騎機車違規左轉時，業已避煞業不及而致發生碰撞，是被告
    之駕駛行為，顯有過失。況本件經送台灣省台南區行車事故鑑定委員會鑑定結果
    ，亦持相同見解，有該委員會九十年四月二十七日南鑑字第九００四三二號函及
    所附之鑑定意見書一份在卷可參，益證被告駕車肇事致告訴人丙○○受傷之行為
    ，確有過失無疑。至告訴人丙○○違規左轉之駕駛行為，係本件車禍肇事之主因
    ，雖有前開鑑定意見書載明可證，然被告之上述過失，與告訴人丙○○之過失，
    併合而為本件車禍發生之原因，惟被告之刑責不能因此相抵而獲得減免。又被告
    之過失行為，與告訴人所受之重傷害結果間，復具有相當因果關係。此外，另有
    交通事故現場蒐證照片八張存卷可考。故被告上開所辯，顯係避重就輕之詞，不
    足採取。其事證明確，犯行堪予認定。
二、核被告甲○○所為，係犯刑法第二百八十四條第一項後段之普通過失重傷害罪。
    又其於肇事後，犯罪未被有偵查權之公務員或機關發覺前，即向據報到場處理之
    台南縣警察局新化分局警員自首並坦承犯行，進而接受裁判，此有卷附之道路交
    通事故調查報告表載明可考，是應依刑法第六十二條前段自首之規定，減輕其刑
    。
三、原審認被告之罪證明確，應予適用刑法第二百八十四條第一項後段、第六十二條
    前段、（修正後）第四十一條第一項前段，罰金罰鍰提高標準條例第一條前段、
    第二條等規定，並審酌被告之生活狀況、品行、智識程度、犯罪所生之危險或損
    害、其犯罪後之態度，以及告訴人丙○○所受之傷勢雖屬嚴重，然如前述，告訴
    人違規左轉之駕駛行為，係本件車禍之肇事主因，而被告之過失駕駛行為，僅係
    肇事次因，是被告之過失程度，經核尚屬輕微等一切情狀，量處被告拘役五十五
    日，並諭知易科罰金以三百元折算一日之標準。本院經核原判決認事用法及量刑
    ，俱無不合。被告上訴空言否認犯罪而指摘原判決有不當之處，為無理由，應予
    駁回。又按刑法第四十一條：「犯最重本刑為三年以下有期徒刑以下之刑之罪，
    而受六月以下有期徒刑或拘役之宣告，因身體、教育、職業或家庭之關係，執行
    顯有困難者，得以一元以上三元以下折算一日，易科罰金」，已於九十年一月十
    日經總統公布修正為第四十一條第一項：「犯最重本刑為五年以下有期徒刑以下
    之刑之罪，而受六個月以下有期徒刑或拘役之宣告，因身體、教育、職業、家庭
    之關係或其他正當事由，執行顯有困難者，得以一元以上三元以下折算一日，易
    科罰金」，同年月十二日生效。本件被告犯罪日期在前述法律修正前，犯罪後法
    律已有變更，然比較新舊法，本件均得易科罰金，依刑法第二條第一項前段之規
    定，應適用裁判時之新法即修正後之刑法第四十一條第一項規定，附此敘明。
據上論斷，應依刑事訴訟法第三百六十八條，判決如主文。
本案經檢察官邱克斌到庭執行職務。
中    華    民    國      九十一      年      二      月五      日
                                  臺灣高等法院臺南分院刑事第五庭
                                      審判長法官  鄭    文    肅
                                            法官  黃    三    哲
                                            法官  王    浦    傑
右正本證明與原本無異。
不得上訴。
                                      法院書記官  蔡    振    豐
中    華    民    國      九十一      年      二      月        七      日
附錄：本判決論罪科刑法條
中華民國刑法第二百八十四條第一項後段
 (過失傷害罪)
因過失傷害人者，處六月以下有期徒刑、拘役或五百元以下罰金，致重傷者，處一年
以下有期徒刑、拘役或五百元以下罰金。
